臺灣彰化地方法院民事裁定
110年度訴聲字第13號
聲  請  人  李淑美  
相  對  人  吳黃碟  
上列當事人間請求拆屋還地等事件（本院110年度訴字第1171號
），聲請人聲請許可為訴訟繫屬事實之登記，本院裁定如下：
    主      文
聲請駁回。
    理      由
一、聲請意旨略以：坐落彰化縣○○鄉○○段000地號土地為兩造所
    共有、坐落同段738地號土地聲請人為所有權人，相對人為
    門牌號碼彰化縣○○鄉○○○巷00○00號（下稱系爭建物）之所有
    權人，未經聲請人同意，於系爭建物西側加建房屋及遮雨棚
    ，無權占用系爭733地號土地，且系爭建物南側牆面、馬達(
    含水管)及烤漆板亦越界占用聲請人所有之系爭738地號土地
    ，而使聲請人受有損害，聲請人爰依民法第767條第1項規定
    ，訴請相對人拆屋還地。又為避免相對人日後將系爭建物出
    售予第三人，衍生更多爭議，故聲請許可為訴訟繫屬事實之
    登記等語。
二、按訴訟標的基於物權關係，且其權利或標的物之取得、設定
    、喪失或變更，依法應登記者，於事實審言詞辯論終結前，
    原告得聲請受訴法院以裁定許可為訴訟繫屬事實之登記，民
    事訴訟法第254條第5項定有明文。觀前開條文於民國106年6
    月14日修正公布之修正理由第3 點：「現行條文第五項規定
    旨在藉由將訴訟繫屬事實予以登記之公示方法，使第三人知
    悉訟爭情事，俾阻卻其因信賴登記而善意取得，及避免確定
    判決效力所及之第三人受不測之損害。其所定得聲請發給已
    起訴證明之當事人，係指原告；其訴訟標的宜限於基於物權
    關係者，以免過度影響被告及第三人之權益」可知，依上開
    法條許可訴訟繫屬事實登記者，須該訴訟標的係本於物權關
    係，且該權利或標的物之取得、設定、喪失、變更依法應登
    記者為限。若原告起訴所主張為訴訟標的之權利，其取得、
    設定、喪失或變更無須登記者（例如基於買賣契約所生之債
    權），縱使原告所請求給付者，為取得、設定、喪失或變更
    應經登記之「標的物」（例如不動產），仍與上開規定之要
    件不符，自不得依此規定聲請為訴訟繫屬事實之登記。
三、查聲請人依民法第767 條第1 項規定，起訴請求相對人將系
    爭建物占用系爭733、738地號土地部分拆除，並將占用之土
    地返還聲請人。則聲請人就拆除建物占用部分主張之訴訟標
    的法律關係，固係本於物上請求權而有所請求，惟其聲明之
    內容係請求相對人拆除建物占用部分，以排除相對人於系爭
    733、738地號土地上之占有，與「所有權登記」無涉，無所
    謂權利之取得、設定、喪失或變更有須依法登記之情事存在
    ，自與民事訴訟法第254 條第5 項規定得發給起訴證明之要
    件不符。聲請人依上開規定，聲請核發起訴證明，持以向登
    記機關將本事件繫屬予以登記，於法未合，不應准許。
四、爰裁定如主文。　　             
中　　華　　民　　國　　110 　年　　12　　月　　20　　日
                  民事第二庭    法　官　陳弘仁
以上正本係照原本作成。
如不服本裁定應於送達後10日內向本院提出抗告狀，並繳納抗告
費新臺幣1,000元。
中　　華　　民　　國　　110 　年　　12　　月　　20　　日
                                書記官　許雅涵